【裁判字號】    98,交聲,367
【裁判日期】    981225
【裁判案由】    違反道路交通管理處罰條例
【裁判全文】
臺灣宜蘭地方法院交通事件裁定         98年度交聲字第367號
移送機關    交通部公路總局臺北區監理所宜蘭監理站
異  議  人  乙○○○○
代  表  人  甲○○
上列異議人因違反道路交通管理處罰條例案件，對於交通部公路
總局台北區監理所宜蘭監理站於民國98年9月21日所為之處分（
宜監字第裁43-Z00000000號），聲明異議，本院裁定如下：
    主  文
異議駁回。
    理  由
一、原移送機關裁決意旨略以：異議人即受處分人乙○○○○所
    有之車牌號碼476-TX號自用一般大貨車，於民國98年8月6日
    上午9時59分許，行經國道5號蘇澳地磅，因汽車裝載貨物超
    過核定重量，為國道公路警察局第九警察隊以公警局交字第
    Z00000000號製單舉發，交通部公路總局臺北區監理所宜蘭
    監理站遂依道路交通管理處罰條例第29條之2第1項、第3項
    規定，裁處異議人罰鍰新台幣（下同）12,000元，並記汽車
    違規紀錄1次。
二、異議意旨略以：異議人當日是裝載活魚苗，魚苗大小重輛不
    一，又需以水桶裝水，如每桶秤重，恐因時間過久致魚苗死
    亡，因此不知有超載情形，本人並非無意控管，實因找不到
    民間收費地磅，才在上高速公路前要求試磅，然因不知無試
    磅服務而遭舉發，伊並非故意超載，爰請法院裁決，並請國
    道開放試磅服務等語。
三、按道路交通管理處罰條例第29條之2第1項、第3項規定：「
    汽車裝載貨物超過核定之總重量、總聯結重量者，處汽車所
    有人罰鍰，並記汽車違規紀錄1次，其應歸責於汽車駕駛人
    時，除依第3項規定處汽車駕駛人罰鍰及依第63條第1項第2
    款規定記點外，並記該汽車違規紀錄 1 次。」、「有前2項
    規定之情形者，應責令改正或當場禁止通行，並處新臺幣10
    ,000元罰鍰，超載10公噸以下者，以總超載部分，每1公噸
    加罰新臺幣1,000元；超載逾10公噸至20公噸以下者，以總
    超載部分，每1公噸加罰新臺幣2,000元；超載逾20公噸至30
    公噸以下者，以總超載部分，每1公噸加罰新臺幣3,000元；
    超載逾30公噸者，以總超載部分，每1公噸加罰新臺幣5,000
    元。未滿1公噸以1公噸計算。」。
四、本件異議人固不否認伊所有之476-TX號自用一般大貨車於前
    開日時經舉發地點蘇澳地磅測得總重為8.16噸之事實，惟否
    認有超重行駛高速公路之事實，其代表人甲○○於本院辯稱
    ：當天是伊開車到蘇澳去載活魚苗，都是1桶水1桶水裝活魚
    在卡車上，伊要開車回頭城，活魚不可能1桶1桶去秤，因為
    伊不曉得重輛，開車出來的時候在蘇澳那邊都找不到地磅站
    ，上高速公路前就上蘇澳交流道前的地磅站，伊進去秤重，
    一磅就說伊超載，是8,160公斤，伊的車限重是6,800公斤，
    所以伊現場倒水，再測1次是7,260公斤，伊跟警察說伊還沒
    有上高速公路，只是試磅，如果會超重，伊就開省道回家，
    警察說沒有試磅，一秤重就要開罰云云。惟查，本件異議人
    車輛載重超過限重6,800公斤之違規事實，有蘇澳地磅站北
    上車道地磅單2紙在卷足證（參見本院卷第10頁背面、第11
    頁）；且車輛載重管制應由貨主及駕駛自行控管，並於民間
    設置之地磅為之，國道高速公路各路段設置之地磅站係為管
    制超載車輛行駛而設立，並無提供相關「試磅」服務，此有
    內政部警政署國道公路警察局第九警察隊98年9月8日公警九
    交字第0980971859號函說明在卷可佐（參見本院卷第13頁）
    ；再車輛載重限制之規範係為確保所有用路人的行車安全、
    維護道路交通行車秩序，並無一般道路或高速公路之分，是
    異議人主張如果超重就要開省道回家等語容有誤會，本件異
    議人所有上開車輛既經地磅站秤重有超過限重之事實，即足
    該當本件違規，而無是否行駛於高速公路之別。綜上，異議
    人上開所辯顯不足採，異議人裝載貨物超過核定重量之事實
    已堪認定。
五、綜上所述，異議人確有汽車裝載貨物超過核定之重量之違規
    行為。從而，移送機關依道路交通管理處罰條例第29條之2
    第1項、第3項規定裁處罰鍰12,000元，並記該汽車違規紀錄
    1次，核無不合。本件聲明異議為無理由，應予駁回。
據上論斷，應依道路交通案件處理辦法第19條，裁定如主文。
中    華    民    國    98    年    12    月    25    日
                  交通法庭法  官  辜漢忠
以上正本證明與原本無異。
如不服本裁定，應於裁定送達後5日內，向本院提出抗告狀。（
應附繕本）
                          書記官  許麗汝
中    華    民    國    98    年    12    月    28    日

司法院資訊處製作；財團法人民間司法改革基金會備份。
